【裁判字號】    98,裁,2720
【裁判日期】    981112
【裁判案由】    證券交易法
【裁判全文】
最  高  行  政  法  院  裁  定
                                      98年度裁字第2720號
上  訴  人  甲○○
訴訟代理人  蔡欽源  律師
            陳彥蓁  律師
被 上訴 人  行政院金融監督管理委員會
代  表  人  乙  ○
上列當事人間證券交易法事件，上訴人對於中華民國98年6月25
日臺北高等行政法院98年度訴字第280號判決，提起上訴，本院
裁定如下：
    主  文
上訴駁回。
上訴審訴訟費用由上訴人負擔。
    理  由
一、按對於高等行政法院判決之上訴，非以其違背法令為理由，
    不得為之，行政訴訟法第242條定有明文。依同法第243條第
    1項規定，判決不適用法規或適用不當者，為違背法令；而
    判決有同條第2項所列各款情形之一者，為當然違背法令。
    是當事人對於高等行政法院判決上訴，如依行政訴訟法第24
    3條第1項規定，以高等行政法院判決有不適用法規或適用不
    當為理由時，其上訴狀或理由書應有具體之指摘，並揭示該
    法規之條項或其內容；若係成文法以外之法則，應揭示該法
    則之旨趣，倘為司法院解釋或本院之判例，則應揭示該判解
    之字號或其內容。如以行政訴訟法第243條第2項所列各款情
    形為理由時，其上訴狀或理由書，應揭示合於該條項各款之
    事實。上訴狀或理由書如未依此項方法表明者，即難認為已
    對高等行政法院判決之違背法令有具體之指摘，其上訴自難
    認為合法。
二、緣聯成化學科技股份有限公司（下稱聯成公司）為依證券交
    易法公開發行股票之公司，自民國（下同）96年10月5日及
    96年2月8日起分別為聯華聯合液化石油氣股份有限公司（下
    稱聯華聯合公司）、TOP WISDOM INTERNATIONAL CORP.（下
    稱TOP WISDOM公司）背書保證，至96年底餘額分別為新臺幣
    （下同）25,500仟元及美金7,860,750元。被上訴人認聯成
    公司對聯華聯合公司及TOP WISDOM公司既無業務往來，亦無
    直接及間接持股超過50%之母子公司關係，且聯華聯合公司5
    位出資股東中尚有聯捷運輸股份有限公司及另1個人股東未
    對聯華聯合公司背書保證，聯成公司亦非TOP WISDOM公司之
    出資股東，聯成公司上開背書保證行為違反行為時公開發行
    公司資金貸與及背書保證處理準則（下稱系爭處理準則）第
    5條規定，上訴人係聯成公司為行為之負責人，乃依證券交
    易法第178條第1項第7款、第179條規定，以97年4月1日金管
    證六罰字第09700128151號裁處書處上訴人罰鍰24萬元。上
    訴人不服，循序提起本件行政訴訟。案經原審駁回其訴。
三、本件上訴人對於臺北高等行政法院判決上訴，主張：原判決
    以系爭處理準則第5條第2項明文規定因共同投資關係可由各
    出資股東依持股比率為背書保證，並未敘及「間接投資」，
    此與同條第1項第2、3款明確載明「直接及間接……持有表
    決權之股份超過50%為背書保證……」，明顯不同為由，認
    定該條項立法原意限於直接股東始可依該規定背書保證，增
    加法律所無之限制，違反法律保留原則。同時，該規定構成
    要件不明確，無法使受規範者可能預見其行為之法律效果，
    亦有違反法律明確性原則。另原判決以為期共同分攤風險及
    合理確保資金使用效益之回饋，該規定自應由全體出資股東
    共同按其持股比率為被投資公司背書保證乙節，因屬裁罰性
    之規定，原規定並未具體明確規範限於全體出資股東為背書
    保證，自不得擅自加諸法律所無之限制，而應循立法程序為
    具體明確之規範。原判決此部分之認定，亦明顯違反法律保
    留及明確性原則等語，雖以該判決違背法令為由，惟查系爭
    處理準則係由證券交易法第36條之1明確具體授權而訂定，
    其所定內容與證券交易法在於有效降低公司從事背書保證之
    風險，保障投資人權益之宗旨，並無不符，尚難認有違法律
    保留原則。又法規所欲規範之社會事實無限，而欲以有限之
    法條規範多種之事實，在立法技術上往往無法盡如人意，是
    如法令之規定於適用時經文義或論理解釋，已足以了解法規
    規範目的及要件，可使受規範者預期其法律效果，則與法規
    明確性之要求尚無違背。本件系爭處理準則經文義及論理解
    釋，應如何適用始合於系爭處理準則之規範，業經原判決剖
    析甚詳，核無不合，故上訴理由所述，無非對原判決已詳述
    不採之論點，再以其一己之見予以爭執，係就原審已論斷者
    ，泛言未論斷，或就原審所為論斷，泛言其論斷矛盾，而非
    具體說明其有何不適用法規或適用法規不當之情形，並揭示
    該法規之條項或其內容，及合於行政訴訟法第243條第2項所
    列各款之事實，難認對該判決之如何違背法令已有具體之指
    摘。依首開規定及說明，應認其上訴為不合法。
四、據上論結，本件上訴為不合法。依行政訴訟法第249條第1項
    前段、第104條、民事訴訟法第95條、第78條，裁定如主文
    。
中    華    民    國    98    年    11    月    12    日
                    最高行政法院第七庭
                        審判長法官  藍  獻  林
                              法官  廖  宏  明
                              法官  張  瓊  文
                              法官  姜  素  娥
                              法官  林  文  舟
以  上  正  本  證  明  與  原  本  無  異
中    華    民    國    98    年    11    月    13    日
                              書記官  彭  秀  玲


司法院資訊處製作；財團法人民間司法改革基金會備份。
